【裁判字號】    99,事聲,67
【裁判日期】    991210
【裁判案由】    聲明異議（消債）
【裁判全文】
臺灣基隆地方法院民事裁定              99年度事聲字第67號
異  議  人
(即債權人)  安泰商業銀行股份有限公司
法定代理人  齊百邁
相  對  人
(即債務人)  羅淑芬
上列異議人因債務人羅淑芬聲請消費者債務清理（更生）事件，
對於本院司法事務官於中華民國99年８月31日所為之98年度司執
消債更字第12號認可更生方案之裁定聲明異議，本院裁定如下：
    主  文
異議駁回。
程序費用由異議人負擔。
    理  由
一、按「當事人對於司法事務官處理事件所為之終局處分，得於
    處分送達後10日之不變期間內，以書狀向司法事務官提出異
    議。司法事務官認前項異議有理由時，應另為適當之處分；
    認異議為無理由者，應送請法院裁定之。法院認第一項之異
    議為有理由時，應為適當之裁定；認異議為無理由者，應以
    裁定駁回之。」民事訴訟法第0240條之４第１項、第２項及
    第３項分別定有明文。又「關於更生或清算之程序，除本條
    例別有規定外，準用民事訴訟法之規定。」消費者債務清理
    條例第15條亦定有明文。
二、本件異議意旨略以：(一)按消費者債務清理條例第１條立法
    理由要旨略為：「為兼顧債權人、債務人雙方利益，使陷於
    經濟上困境之消費者得以清理債務，以其勤勉工作之報酬，
    妥適調整債務人及債權人之權利義務關係，於公平、公允之
    原則下，保障債權人獲得公平受償，並謀求消費者經濟生活
    之更生機會。」依此可推，給予債務人更生之機會係欲使誠
    實、勤奮之債務人盡其所能獲得報酬後，於勉力清償債務之
    真誠下，獲得重新開始之機會，故債務人係以積極態度或消
    極懈怠方式獲得報酬收入，亦應為審酌更生方案是否公平、
    公允之重要事項。本件債務人每日僅工作約５小時，收入僅
    15,960元，嚴重影響其償債能力，債務人如此消極懈怠之工
    作方式，造成收入不豐之外觀，迫使債權人接受此更生方案
    ，於情、於理、於法均不合乎公平正義。(二)又債務人於經
    濟復甦之際，本應尋找更高報酬之工作，以清償債務，然其
    正值壯年，卻以每日工作約５小時、收入僅15,960元之兼差
    方式，致使更生方案獲得認可，實令其他每日辛勤工作８小
    時以上或再行兼職之其他更生聲請者，情何以堪？原審以不
    公平之基礎為認可，是否將教導道德風險者，以此脫法之捷
    徑獲得大幅削減債務之利益，進行危害、混淆我國道德良俗
    （其餘與本件無關或不知所云者，不予贅載）？為此提出異
    議，請廢棄原裁定等語。
三、經查：債務人於民國（下同）95年３月１日即任職於漁家漁
    具有限公司，原每月固定薪資為18,000元，惟嗣後公司改以
    工作時數計薪，其自98年10月起至99年２月止之各月份工作
    時數分別為121、136、139、121、131.5及137.5小時，業據
    債務人提出收入切結書影本１件、在職證明書影本１件、漁
    家漁具有限公司薪俸袋影本６件為證（詳見本院98年度消債
    更字第23號卷第19、55頁，98年度執消債更字第12號卷第80
    、81、82頁），是債務人平均每月工作時數為133.小時，若
    以每月22個工作天計算，債務人每日平均工作時數為6.04小
    時；又債務人既自95年３月１日即任職於漁家漁具有限公司
    ，實尚難謂債務人係故意尋覓輕鬆之工作，以減少債務之清
    償，且依消費者債務清理條例第53條規定，法院裁定開始更
    生程序後，債務人須於補報債權期間屆滿後10日內提出更生
    方案於法院，則判斷債務人之更生方案是否得依消費者債務
    清理條例條例第64條之規定逕予認可，本即應以當時得以確
    定之收入及資產為據，且按諸常理，受僱勞工，如經濟景氣
    佳，或雇主營運得當，持續工作，通常情形，或可逐年提高
    薪資，豐厚收入；惟如景氣低迷，或經營無方，黯然結束營
    業，或資遣勞工，酌減薪資，以降低成本，亦所在多有。債
    務人固屬壯年，惟其工資既變更為以時數計算，且日後工作
    所得是否增加，牽涉上開各項主客觀因素，尚難一概而論，
    尤非債務人所得控制。綜上，異議人主張債務人以消極懈怠
    之工作方式，造成收入不豐之外觀云云，容有誤會，尚非可
    取，本院司法事務官斟酌債務人所提更生方案，以１個月為
    １期，每期償還6,000.元，共計清償８年，96期，清償總額
    為576,000.元，清償成數為42.320％，可認其條件核屬公允
    、適當、可行；又查無債務人有消費者債務清理條例第63條
    或第64條第２項所定應不予認可之事由存在，乃依消費者債
    務清理條例第64條第１項之規定，裁定予以認可債務人所提
    更生方案，並依消費者債務清理條例第62條第２項酌定債務
    人之生活限制，經核並無不合；異議人聲明異議，為無理由
    ，應予駁回。
四、依消費者債務清理條例第15條、民事訴訟法第95條、第78條
    ，裁定如主文。
中    華    民    國    99    年    12    月    10    日
                  民事庭法      官  林金發
以上正本係照原本作成。
如不服本裁定，應於本裁定送達後10日內向本院提出抗告狀，並
繳納抗告裁判費新臺幣1,000.元，抗告於本院合議庭。
中    華    民    國    99    年    12    月    10    日
                        法院書記官  李建毅

司法院資訊處製作；財團法人民間司法改革基金會備份。
